【裁判字號】    92,台上,1460
【裁判日期】    920321
【裁判案由】    業務過失致人於死
【裁判全文】
最高法院刑事判決                              九十二年度台上字第一四六○號
    上  訴  人  甲○○
右上訴人因業務過失致人於死案件，不服臺灣高等法院臺中分院中華民國八十九年十
一月十五日第二審判決（八十九年度交上訴字第一七○七號，起訴案號：臺灣南投地
方法院檢察署八十八年度偵字第三九八九號），提起上訴，本院判決如左：
    主  文
上訴駁回。
    理  由
按刑事訴訟法第三百七十七條規定，上訴於第三審法院，非以判決違背法令為理由，
不得為之。是提起第三審上訴，應以原判決違背法令為理由，係屬法定要件。如果上
訴理由狀並未依據卷內訴訟資料，具體指摘原判決不適用何種法則或如何適用不當，
或所指摘原判決違法情事，顯與法律規定得為第三審上訴理由之違法情形，不相適合
時，均應認其上訴為違背法律上之程式，予以駁回。本件原判決維持第一審法院論處
上訴人甲○○從事業務之人因業務上之過失致人於死罪刑（處有期徒刑十月）之判決
，駁回上訴人在第二審之上訴。上訴人之上訴意旨略稱：（一）證人黃芳山在警局初
訊之證述，與上訴人在警局所供，完全相符，足以證明證人黃芳山央請上訴人一同前
往肇事現場前，劉邦洲已被撞身亡，躺在道路中央，原判決事實既認定：黃芳山先由
一不詳姓名之機車騎士以機車搭載下山，嗣再搭乘該機車回KTV 求援，再央請上訴人
一起下山，則劉邦洲在上訴人與黃芳山下山之前，是否已被車撞？若無先被撞倒地之
事，何以劉邦洲不離開現場親自求援，而須由黃芳山回KTV 求援？若劉邦洲係遭上訴
人駕車撞斃，黃芳山在警局及偵查初訊中何以不據實陳述？其在與友人劉祥墩電話通
話中亦表示：「沒有看到現場」，從而黃芳山前後多次證言，應以何次為正確？原審
未再傳訊黃芳山詳加查證，自有應於審判期日調查之證據而未予調查之違法。（二）
原判決事實雖認定：上訴人係以超過六十五公里之高速疾駛，且未注意彎道後方有劉
邦洲站立在往蕙蓀林場方向之車道路旁待援，致轉彎時因車速過快，車輛失控衝入對
向車道，因閃避不及，其駕駛之箱型車之右前角撞及劉邦洲右側，致劉邦洲因腦挫傷
、顱骨骨折死亡，廂型車則衝向路旁，左側車身掉入路旁水溝。然劉邦洲於上訴人駕
車前來時若係站在往蕙蓀林場方向之車道旁，則依上訴人所駕車輛於轉彎後再跌落水
溝之位置，劉邦洲若遭上訴人所駕車輛右前角撞及，其何以會倒在道路中央﹖若係上
訴人所駕車輛之右前角撞及劉邦洲頭部，依物理原理，其頭部受撞擊後必定反彈，不
可能產生如法醫師（應為檢驗員邱永田）所稱之傷勢（即由右向左擠壓變形、頭顱碎
裂性骨折、腦質溢出），是法醫師（應為檢驗員）邱永田在原審即到庭證稱：「死者
可能是躺著被輾壓」，故而站著被撞及不可能發生此種局部性（僅頭部）碎裂傷。又
劉邦洲若係站著遭上訴人所駕車輛之右前角撞及，以其頭部受碎裂傷之情狀，血跡必
定洒噴滿地，則上訴人所駕車輛之右前角何以無任何血跡殘留？若係躺著遭上訴人所
駕車輛車輪輾壓，該車車輪及車輪附近亦必噴到血跡。而上訴人所駕車輛之車輪及車
身均未沾染血跡，已經到現場處理之員警陳瑞南、曾清德在偵審中證述明確，該車之
修車工人徐真祥及修車廠老板曾福龍復一致證稱修車前檢視該車車身、輪胎、底盤，
均未發現血跡，足見劉邦洲死亡與上訴人駕車行經肇事地點，並無任何關係，原判決
上開事實認定，與卷內證據資料之內容，不相符合，其認事用法顯然違背經驗法則及
論理法則。（三）原判決既認定上訴人係肇事者，則依上訴人在警局供稱「（問：肇
事後你對現場如何處理﹖傷者何人送醫？）我立即向派出所報案，連絡救護車前來救
人」，則上訴人向派出所報案，即已符合自首之規定，原判決未審酌上訴人符合自首
應減輕其刑之要件，有不適用法則之違法。（四）法醫師（應為檢驗員）邱永田在原
審曾證稱：劉邦洲頭顱碎裂性骨折、腦質溢出之局部傷害應係躺著被車輪撞及或輾壓
造成，惟遭原審受命法官提醒「應考慮清楚」、「謹慎陳述」，邱永田始不敢就個人
所見屍體實情表達專業意見，自有將邱永田制作之驗斷書送請專業法醫師鑑定判斷劉
邦洲若係站著被車撞及，有無可能造成局部（頭部）碎裂傷﹖劉邦洲頭部碎裂傷是否
係躺著被車輪輾壓所造成？云云。
惟查原判決依憑證人黃芳山於警訊及偵審中不利於上訴人之證述、曾明賢、潘壯祈、
梁有章之供述、卷附內政部警政署刑事警察局民國八十九年六月八日刑鑑字第七二四
四一號鑑驗通知書、道路交通事故調查報告表、現場照片十二幀、臺灣南投地方法院
檢察署相驗筆錄、相驗屍體證明書、驗斷書及相驗照片八幀等證據資料，認定上訴人
有其事實欄所載之業務過失致人於死犯行，已於理由內詳敘其調查證據之結果及取捨
證據認定之理由。並就上訴人否認犯罪辯稱：「是在轉彎時看到劉邦洲躺在路中央，
為閃避心慌，車輛才不慎掉落水溝」、「依檢驗員制作之驗斷書，就被害人頭面頸部
勘驗結果為：『頭面部廣泛性挫傷，表皮出血，由右向左擠壓彎形』，再參酌警方制
作之交通事故調查報告表內之現場圖，被害人係橫臥於對向車道，頭部在雙黃線位置
，以撞及方向言，被害人應被撞落山坡下方，而非橫臥於上述位置，且上訴人車行方
向係自被害人之左方向右行駛，如係遭上訴人車輛輾壓，其頭部應呈「由左向右擠壓
』」、「驗斷書記載推定被害人遭車輪輾壓，而依現場處理之警員及修車廠老闆之證
詞，均稱車輛左側有撞痕，右側及輪胎則未見有明顯撞痕及血跡，與上訴人所述相符
」等語，認均非可採，一一予以指駁、說明。復列舉理由，說明上訴人係在雪季期間
載送遊客上山賞雪之司機，乃以駕駛為業之人及劉邦洲死亡之結果與上訴人過失行為
間，具有相當因果關係。再列舉理由，說明證人陳瑞南、曾清德、徐真祥、邱永田之
證言，非可執為有利於上訴人之認定暨證人黃芳山警局初訊及偵查初訊中所為有利於
上訴人之供述，與事實明顯不符，其前後不同之證述，應以在偵查初訊後所供者，為
可採。就形式上觀察，原判決並無未盡證據調查能事、不適用法則、認事用法違背經
驗法則、論理法則等違背法令之情形。上訴意旨（一）、（二）就原判決理由內已詳
細說明之事項、仍執前詞，對原判決無違於證據法則之採證認事自由判斷職權之合法
行使，再為單純事實上爭執，自非合法之第三審上訴理由。再者刑法第六十二條之自
首係以對於未發覺之罪投案而受裁判為要件。上訴人在警訊中雖供稱：「（問：肇事
後你對現場如何處理？傷者何人送醫？）我立即向派出所報案，連絡救護車前來救人
」（見相驗卷第六頁背面），惟由其同時供述：「（問：請你將本案肇事經過詳實敘
述？）當時是黃芳山叫我去幫忙救難死者劉邦洲，行駛到投八十線五公里處，看到前
方有一個人倒在路中間為了閃避而駛入左側車道的水溝，然後攔車前來派出所報案」
（見同上卷第六頁背面），上訴人所稱肇事後立即向派出所報案，即非對劉邦洲因車
禍死亡乙事投案而受裁判，自與自首之要件不合。上訴意旨（三）以其符合自首應減
輕其刑之要件，指摘原判決有不適用法則之違法，顯非依據卷內資料而為主張之合法
第三審上訴理由。又證人即臺灣南投地方法院檢察署檢驗員邱永田在原審已明白證稱
：「我是以受傷之情形來推定（指驗斷書內記載死者係遭車輪輾壓），不一定是要車
輪壓輾過才會頭顱碎裂性骨折、腦質溢出，如果是被車輪碰撞、拖行，也可能會有頭
顱碎裂性骨折，經車輾壓也可能會這種情形，我是在死者住宅勘驗，不是在現場。可
能是躺著（指死者被撞及時之情況），但不能確定」、「我無法判斷（指死者究係躺
著、站著或係在行走行動中被輾壓或撞及）」（見原審卷第三六頁），原審於審判期
日復以朗讀並提示之方式，對邱永田之證述加以調查，並詢問上訴人有無意見，上訴
人猶答稱：「沒意見」（見原審卷第五三頁）。至於原審受命法官在詢問證人邱永田
之前，縱使曾告以：「考慮清楚」、「應謹慎陳述」，亦不過是提醒邱永田須審慎的
提供專家意見，並未違法。則原判決以上引邱永田作證筆錄之記載，說明證人邱永田
之證言，無法為有利於上訴人之認定，既未違法，亦無調查證據未盡之情形。況且原
審審判長，於審判期日諭知證據調查完畢開始辯論之前，詢問上訴人：「尚有何證據
請求調查﹖」，上訴人亦答稱：「無」（見原審卷第五三頁），上訴意旨（四）至法
律審之本院，始又執原審未將邱永田制作之驗斷書送請專業法醫師鑑定，指摘原判決
違法，自非依據卷內資料而為主張。綜上所論，本件上訴違背法律上之程式，應予駁
回。又本院為法律審，上訴意旨請求依職權將邱永田制作之驗斷書送請專業法醫師鑑
定，無從斟酌，附此指明。
據上論結，應依刑事訴訟法第三百九十五條前段，判決如主文。
中      華      民      國    九十二    年      三      月    二十一    日
                              最高法院刑事第一庭
                                  審判長法官  施  文  仁
                                        法官  林  永  茂
                                        法官  蕭  仰  歸
                                        法官  賴  忠  星
                                        法官  陳  世  淙
      右正本證明與原本無異
                                              書  記  官
中      華      民      國    九十二    年      三      月    二十七    日


司法院資訊處製作；財團法人民間司法改革基金會備份。
